【裁判字號】    88,簡上,463
【裁判日期】    890209
【裁判案由】    給付票款
【裁判全文】
臺灣臺中地方法院民事判決  八十八年度簡上字第四六三號
    上  訴  人  乙○○
    被  上訴人  甲○○
右當事人間請求給付票款事件，上訴人對於中華民國八十八年九月十二日本院臺中簡
易庭八十八年度中簡字第二四九七號第一審判決提起上訴，本院判決如左：
    主      文
上訴駁回。
第一、二審訴訟費用（除減縮部分外）由上訴人負擔。
原判決所命給付之金額，減縮為新臺幣拾肆萬壹仟貳佰肆拾元及自如附表所示提示日
起至清償日止，按年息百分之六計算之利息。
    事      實
甲、上訴人方面：
  一、聲明：求為判決（一）原判決廢棄。（二）被上訴人在第一審之訴駁回。
  二、陳述：除與原判決記載相同者，茲引用外，補稱：被上訴人所執之系爭支票，
      僅其中乙張為上訴人所簽發（註：即如附表編號三所示之支票），其餘二張（
      註：即如附表編號一、二所示之支票）皆為訴外人名瀚營造股份有限公司（下
      稱名瀚公司）所簽發，自不應由其負票據責任。且被上訴人出賣予名瀚公司之
      物品有瑕疵，伊亦可依票據原因關係為抗辯。
乙、被上訴人方面：
  一、聲明：駁回上訴。
  二、陳述：除與原判決記載相同者，茲予引用之外，補稱：上訴人係訴外人名瀚公
      司負責人，系爭支票皆為其簽發，並經其背書。
  三、證據：援用原審之立證方法。
    理      由
一、按訴狀送達後，原告不得將原訴變更或追加他訴，但經被告同意或不甚礙被告之
    防禦及訴訟之終結者，不在此限，又擴張或減縮應受判決事項之聲明，於前條規
    定無礙，民事訴訟法第二百五十五條第一項、第二百五十六條第二款，分別定有
    明文。而於第二審程序為民事訴訟法第二百五十六條第二款至第四款之情形者，
    亦不必經他造之同意，亦為同法第四百四十六條第一項所規定。本件被上訴人於
    原審起訴請求被告應給付新台幣（下同）十八萬一千二百四十元，嗣於本院審理
    時減縮原應受判決事項之聲明為十四萬一千二百四十元，合於上開規定，先予敘
    明。
二、被上訴人起訴主張：伊分別執有由上訴人所簽發如附表所示編號三之支票乙紙，
    及由訴外人名瀚公司所簽發，並經上訴人背書如附表編號一、二所示之支票二紙
    ，詎屆期後經提示均不獲付款，嗣上訴人已清償四萬元，計尚有十四萬一千二百
    四十元未獲清償，爰依票據關係，提起本件訴訟，請求上訴人給付上開票款，及
    分別自提示日起至清償日止按年息百分之六計算之法定遲延利息；上訴人則對於
    系爭三紙支票，其中附表編號一、二所示之支票係經由伊背書乙情，並不爭執。
    然稱：如附表編號一、二所示之支票係由名瀚公司所簽發，不應由其負票據責任
    ，且被上訴人出賣予名瀚公司之貨物有瑕疵，自應負瑕疪擔保責任，伊並執此票
    據原因關係為抗辯，是被上訴人之請求無理由等語，以資抗辯。
三、查被上訴人主張伊分別執有由上訴人所簽發如附表所示編號三之支票乙紙，及由
    訴外人名瀚公司所簽發，經上訴人背書如附表編號一、二所示之支票二紙，詎屆
    期後經提示均不獲付款之事實，業據其提出支票影本及退票單影本各三紙為證，
    上訴人對此亦不爭執，可堪信為真實。
四、按發票人應照支票文義擔保支票之支付。又執票人向支票債務人行使追索權時，
    得要求自為付款提示時起之利息，如無約定利率者，依年利六釐計算，票據法第
    一百二十六條、第一百三十三條，分別定有明文。再背書人應照支票文義擔保付
    款之責，亦為同法第三十九條、第二十九條所規定，且依同法第一百四十四條規
    定，此並準用於支票。本件被上訴人所執之系爭三紙支票，或經上訴人所背書，
    或為上訴人所簽發，嗣經屆期均未獲兌現，已如前述。是不論上訴人係為背書人
    抑或發票人，均係票據債務人，自均應負擔系爭支票之票據責任甚明。上訴人稱
    ：系爭支票如附表編號一、二所示非伊所簽發伊勿庸負責，自無所據，要無足採
    。
五、次按，票據債務人（背書人）以其自己與執票人間所存抗辯之事由，對抗執票人
    ，固為法之所許，然背書人以發票人與執票人間所存抗辯之事由，對抗執票人，
    則為支票為無因證券之性質所不容（最高法院七十三年台上字第四三六四號判例
    要旨參照）。查本件上訴人就如附表所示編號一、二之支票既為背書人，則其以
    被上訴人與發票人名瀚公司間所存貨品瑕疵之抗辯事由，拒不負票據之責，揆諸
    上開判例意旨，於法自有未合，姑不論上訴人所稱之瑕疪是否屬實。又上訴人既
    非買賣契約之當事人，則縱訴外人名瀚公司可得對被上訴人主張物之瑕疵擔保請
    求權，亦與上訴人無涉。是上訴人對於如附表編號三所示，伊所簽發之支票，自
    無解於發票人之責任甚明。上訴人上開抗辯，亦非可採。
六、綜上所述，上訴人既係支票之發票人（附表編號三）、背書人（附表編號一、二
    ），從而被上訴人本於票據之法律關係，請求上訴人給付票款十四萬一千二百四
    十元及分別自如附表所示提示日起至清償日止，按年息百分之六計算之利息，為
    有理由，應予准許。又命清償票據債務之判決，應依職權宣告假執行，民事訴訟
    法第三百八十九條第一項第四款定有明文。是原審除減縮部分外，命上訴人如數
    給付，並依職權宣告假執行，於法並無不合。原審就附表編號一、二所示之支票
    部分為上訴人敗訴之理由，雖屬不當，然於結果並無影響，是上訴意旨指摘原判
    決不當，求予廢棄改判，為無理由，應予駁回其上訴。
七、據上論結，本件上訴為無理由，依民事訴訟法第四百三十六條之一第三項、第四
    百四十九條第一項、第二項、第七十八條，判決如主文。
中      華      民      國    八十九    年      二      月      九      日
                                       臺灣臺中地方法院民事第一庭
                                           審判長法官  陳憲智
                                                 法官  陳慧珊
                                                 法官  陳添喜
右為正本係照原本作成
不得上訴。
中      華      民      國    八十九    年      二      月      十      日
~B法院書記官
~FO
附表：
編號    發    票    日         票面金額               提  示  日
一      八十八年一月五日       十萬元                 八十八年一月五日
二      八十八年二月五日       五萬八千八百六十五元   八十八年二月二十五日
三      八十八年二月二十五日   二萬二千三百七十五元   八十八年二月二十五日


司法院資訊處製作；財團法人民間司法改革基金會備份。
